【裁判字號】    89,易,324
【裁判日期】    900112
【裁判案由】    詐欺
【裁判全文】
臺灣嘉義地方法院刑事判決                          八十九年度易字第三二四號
    公  訴  人  臺灣嘉義地方法院檢察署檢察官
    被      告  戊○○
    選任辯護人  高原茂
右列被告因詐欺案件，經檢察官提起公訴（八十九年度偵字第二一一五號），本院判
決如左：
    主  文
戊○○共同行使偽造私文書，足以生損害於公眾及他人，處有期徒刑壹年。扣案之變
造中華民國交通部製發汽車駕駛執照上「戊○○」之照片壹張、郵政存簿壹本、郵政
存款明細單貳張、當票壹張及現金新臺幣伍萬玖仟陸佰元，均沒收。
    事  實
一、緣綽號「郭主任」（或自稱「林主任」、「陳主任」、「楊主任」等）不詳之成
    年男子於民國八十九年一月起，以在自由時報、聯合報等分類廣告刊登「夜來香
    ＣＬＵＢ」徵男轎車司機、專員，從事陪伴女子外出遊玩之工作為餌。先有乙○○（本院另案審結）於八十九年一月六日，向「郭主任」應徵，乙○○自稱「組
    長」。戊○○則於八十九年二月底看到「郭主任」於自由時報上刊登之廣告，「
    郭主任」（對戊○○表示其為「陳主任」）令戊○○於八十九年二月二十七日許
    ，到嘉義市火車站前某三Ｃ電腦店與乙○○碰面，應徵專員工作，並由戊○○交
    付身分證影本、郵局提款卡及相片一張給乙○○，戊○○與乙○○及「郭主任」
    基於意圖為自己不法所有之概括犯意聯絡，為下列犯行：
  （一）丙○○於八十九年二月間看自由時報由「郭主任」所刊登徵男司機、專員之
        廣告，而與「郭主任」（對丙○○表示其為「楊主任」）連絡，於八十九年
        二月二十三日下午，在嘉義市○○路富麗豪汽車旅館一○七室，向應徵者丙○○表示準備接客人，但須先以財物為擔保，丙○○因而陷於錯誤，將所有
        行動電話、金戒子及駕駛執照交給乙○○，乙○○則向丙○○表示要回公司
        登記身分後再回旅館，惟乙○○取走上開物品後即未返回，丙○○始知受騙
        。乙○○取得丙○○之行動電話、金戒子及駕駛執照後，於當日（八十九年
        二月二十三日）十六時許，在臺中市○○路與中港路口，將前開行動電話、
        金戒子及駕駛執照交予「郭主任」，「郭主任」即給予乙○○新臺幣（下同
        ）一千元報酬。「郭主任」、乙○○及戊○○即基於變造特種文書之犯意聯
        絡，由「郭主任」將丙○○駕駛執照上之丙○○之照片撕下，換上戊○○之
        照片，而變造丙○○之駛執照，再由乙○○於一星期後交給戊○○，足以生
        損害於丙○○及監理機關對駕駛執照管理之正確性。
  （二）甲○○於八十九年三月間，看到聯合報由「郭主任」所刊登徵男司機、專員
        之廣告，而與「郭主任」（對丙○○表示其為「陳主任」）連絡，於八十九
        年三月十六日十二時許，在嘉義火車站出口處，由戊○○以應徵陪客伴遊之
        專員為由，向甲○○索取其所有中國國際商業銀行金融卡一張，並稱：甲○○向客戶所收的錢，須先存入甲○○的帳戶內，再由戊○○依甲○○之金融
        卡提領戊○○應得之部分云云，使甲○○陷於錯誤，而將所有之中國國際商
        業銀行金融卡一張交予戊○○。惟甲○○應徵後並未曾介紹伴遊工作，甲○○始知受騙（本件乙○○並未參與）。
  （三）又有丁○○於八十九年三月二十一日看到自由時報前述「郭主任」刊換之「
        夜來香」廣告，「郭主任」即與丁○○約定於八十九年三月二十二日十三時
        三十分許，至嘉義市○○路凱撒汽車旅館二○七室碰面。乙○○及戊○○向
        丁○○佯稱：「要借用你車去載貨」云云，又為取信丁○○，由戊○○留在
        該汽車旅館，使丁○○信陷於錯誤，將所有車號ＴＩ－五二○一號自小客車
        及國民身分證、行車執照、印章等物交付乙○○。嗣詐得該自小客車後，戊○○則以要到櫃檯拿茶杯泡茶而趁機離開。乙○○即於同日駕駛該車前往嘉
        義區監理所，明知該自小客車丁○○並未要移轉給戊○○所有，竟在未得丁○○之同意下，擅自於汽車過戶登記書之私文書上，盜蓋丁○○之印章，表
        示丁○○該自小客車過戶登記給戊○○所有之意，並行使該偽造之私文書，
        向嘉義區監理所辦理登記，使不知情之嘉義區監理所承辦之公務員將該不實
        異動事項登記於職務上所掌管之公文書上，足生損害於監理所管理車籍之正
        確性及丁○○。復於取得該自小客車之過戶登記後，於同日下午四時許，由
        戊○○駕駛該車前往嘉義市○○路五二八號「國華汽車當舖」，向該當舖負
        責人己○○典當，得款三十萬元，嗣戊○○自認典當價格太低，於八十九年
        三月二十三日下午二時許，前往該當舖欲追加當款時，經埋伏警員當場查獲
        ，並扣得郵政存簿、郵政存款明細單、當票、中國國際銀行金融卡、丙○○
        駕駛執照及現金五萬九千六百元，並循線查獲乙○○。
二、案經丙○○、甲○○、 丁○○訴由嘉義市警察局移送臺灣嘉義地方法院檢察署?
    察官偵查起訴。
    理  由
一、訊據被告戊○○對於如何向甲○○取得中國國際商業銀行金融卡一張及與乙○○
    向丁○○取得自小客車後過戶並典當給國華當鋪之事實坦承不諱，並供稱：「在
    嘉義火車站約中午時，與甲○○碰面，『陳主任』（即『郭主任』）叫我核對（
    甲○○）身分後拿他金融卡，就回去了」，「我只跟他說是『陳主任』叫我過來
    ，我有查他身分，他有說是要應徵工作的」等語（詳本院八十九年五月十六日訊
    問筆錄），又供稱：「我是（八十九年）三月二十二日早上十一時左右接獲『陳
    主任』（即「郭主任」）電話，通知要我十三時三十分到嘉義市後火車站與一位
    駕ＢＭＷ黑色之男子會合，並找一家汽車賓館休息，再與他連絡。於是我與丁○○會合後到凱撒汽車賓館二○七室後，丁○○再與『陳主任』連絡，過不久『組
    長』也到二○七室來跟丁○○談話，隔一會，丁○○將車子的資料及鑰匙都交給
    『組長』，也向我要我的身分證後離開了。大約過一個多小時，『陳主任』打電
    話通知我要我趕快離開，『組長』會在外面等我，於是我向丁○○謊稱到櫃檯拿
    紙杯，就離開了。到賓館外面看見『組長』開了丁○○的ＴＩ－五二○一號ＢＭ
    Ｗ黑色車子來載我，二人一同到監理所向一名黃牛拿取該車的證件，同時也付帳
    給監理黃牛，然後『組長』再載我到文化路國華當鋪前將車子證件給我，叫我把
    該車典當，成事後再通知他，我乃將車子開往國華當鋪典當三十萬元，出來後『
    組長』已經和一輛白色計程車在外面等我了。二人到文化路埤子頭郵局將二十五
    萬元存入我的帳戶內（由『陳主任』以提款卡領取）剩下的五萬元我分得一萬元
    ，另四萬元由『組長』分得」（詳警卷第四頁背面），「（問：你為何會受僱於
    『陳主任』？）因為我於八十九年二月底看自由時報『夜來香，男專員』000
    0000000電話跟『陳主任連絡，雙方約定在嘉義市火車站前會合，結果是
    『組長』來跟我相會，並將我郵局提款卡及身分證影本拿走」，「我分得所剩贓
    款都是由『組長』拿去存入我郵局帳戶，再由『陳主任』以金融卡提領」（詳警
    卷第五頁背面），「（問：警方在你身上查獲原名丙○○換貼你本人相片之駕照
    如何取得？）是『組長』給我的，先前『組長』說要幫我辦理資料，要我的照片
    ，於是我將照片給他，隔二天他就拿這張駕照給我」，「是為了避免警方查獲而
    知道我真實身分」等語（詳警卷第六頁），惟矢口否認詐欺犯行，辯稱：只是聽
    「郭主任」之命令行事，且亦未變造丙○○之駕駛執照云云。惟查：
  （一）被告與「郭主任」、乙○○詐騙丙○○之事實，業據告訴人丙○○指訴：「
        我的駕照是於八十九年二月二十三日在嘉義市○區○○路富麗豪汽車旅館一
        ○七室遭一名年籍不詳之男子詐騙」，「我當時是為了應徵司機伴遊而遭一
        名自稱『組長』之男子詐騙」，「當時組長稱要去開車，去接小姐後開車過
        來，所以要先拿我的財物走，以免我離去，但自稱組長的人離去後即未再回
        來了」等語（詳警卷第十六頁背面）明確，核與證人即共犯乙○○供稱：八
        十九年二月二十三日十時許，「郭主任」打電話給伊，要伊到嘉義市○○路
        富麗豪賓館內，以「先去開車載小姐過來，所以要先收保證金為由」，向丙○○騙取駕駛執照、行動電話及金戒指等物。於同日十六時許，被告即至臺
        中市將上開物品交予「郭主任」，而「郭主任」則交付被告一千元為酬勞；
        八十九年二月底，「郭主任」又以電話通知被告到嘉義市火車站前與戊○○
        會面，向戊○○取得郵局提款卡、身分證影本及相片張，並於同日在臺中市
        ○○路與中港路口，將這些東西交給一不詳男子，隔一星期後，就將丙○○
        駕駛執照變造成戊○○的駕駛執照等語相符（詳警卷第一頁以下）。而被告
        戊○○供稱：「（問：警方在你身上查獲原名丙○○換貼你本人相片之駕照
        如何取得？）是『組長』給我的，先前『組長』說要幫我辦理資料，要我的
        照片，於是我將照片給他，隔二天他就拿這張駕照給我」，「是為了避免警
        方查獲而知道我真實身分」等語（詳警卷第六頁），若被告戊○○不知乙○○向其要照片之目的，則為何會交照片予乙○○？且毫無質疑便收受該變造
        之駕駛執照攜帶在身上？足證其所辯顯係卸責之詞。
  （二）被告與「郭主任」詐騙甲○○之事實，業據告訴人甲○○指訴：「於八十九
        年三月十八日選舉前二天（十六日）中午十二時許，自稱陳主任的男子約我
        在嘉義火車站旅客出口處等他，並問我穿什麼顏色、樣式的衣物，當我在該
        處等候時，就有一位自稱陳主任之男子上前詢問我是否為應徵者，我回答說
        ：是，之後，然後他就個我索取身分證查看一下，確認我不是警察，另向我
        索取提款卡，並要我告訴他提款卡之密碼之後，他告訴我說：你已經錄取了
        ，等候通知你前來上班」，「他告訴我（工作性質）是專員，如接到通知時
        ，陪客人外出遊玩，依每天收入之金額再與公司九一分帳，我得一分，公司
        得九分」，「當面指認戊○○即是我所說的陳主任」等語（詳警卷第十三頁
        背面以下）綦詳，被告戊○○亦供稱：「八裁年三月十六日十二時，在嘉義
        市火車站前由我向甲○○騙取中國國際銀行金融卡一張」等語（詳警卷第五
        頁），及於偵查中供稱：「（問：你拿【甲○○】提款卡去提多少？）沒有
        提領他的錢」，「（問：沒有提領，為何詐騙金融卡做什麼？）『陳主任』
        想以他的金融卡匯款」等語（詳偵卷第七頁背面），足證被告與「郭主任」
        共同詐騙甲○○金融卡之犯行。
  （三）被告與「郭主任」、乙○○詐騙丁○○之自小客車，並將該車過戶為被告戊○○後，拿至國華當鋪典當之事實，業據告訴人丁○○於警訊時陳稱：「我
        是於八十九年三月二十一日看自由時報廣告版『夜來香徵轎車司機』000
        0000000電話，應徵司機，而於八十九年三月二十二日十三時三十分
        許約至嘉義市○○路凱撒汽車旅館二○七室，遭二名男子詐騙開走我的車輛
        ＴＩ－五二○一號自小客」，「我沒有將該車買賣過戶給他人，但昨（八十
        九年三月二十二日）日，該車遭開走後即被他人過戶，因我車上有身分證、
        行照及印章」，「我當時與該二名男子在汽車旅館時，其中一名說要用我的
        車去載貨，而另一男子在旅館內一起等候，但等候的那名男子趁機逃離，之
        後二人即不見蹤影」，「我沒有售車予他人，當時開車走的嫌犯說要將車開
        去公司看可不可以用，之後就沒有回來了，而只有留戊○○留在汽車旅館內
        等著」詳警卷第七頁背面以下）。及於本院指訴：「我去應徵司機，我是於
        八十九年三月二十一日看自由時報廣告去應徵的，我打電話去，他自稱是『
        林主任』（即『郭主任』），他於同月二十二日叫我開車到後火車站等人，
        後來我等到戊○○，他叫我一起到汽車旅館等人，在汽車旅館戊○○要將我
        車開走，我不同意，他說他找一個人來將車開走，他留下來和我一起。他說
        他要去載一個人，公司規定不可以直接給我載，然後他載來了之後再讓我載
        走」，「我不同意戊○○將我車開走，後來乙○○就來了，我不知道戊○○
        如何連絡乙○○的。後來乙○○將我車開走，戊○○留在那裡一小時後，騙
        我說要去櫃檯拿茶杯泡茶，後來就跑掉了」。「（問：你如何得知車子被典
        當了？）我朋友告訴我，我車子為什麼在嘉義市的當鋪」，「（問：他如何
        將你的車典當？）我將身分證、行照等資料放在車上，他們拿去典當」等語
        （詳本院八十九年八月一日訊問筆錄）綦詳，核證人即國華當鋪之己○○證
        稱：「我是於八十九年三月二十二日下午四時許，有一名叫戊○○的男子，
        駕了一部ＴＩ－五二○一號自小客車前來典當，車主是他本人」，「戊○○
        告訴我說原車主是丁○○，因欠他的錢，而將車主過戶給他，而他亦因錢應
        急而前來典當」，「我以三十萬元收當，並全部付給戊○○收取」，「戊○○認為典當太便宜，又要再前來追加當款時，於八十九年三月二十三日下午
        四時許，經埋伏的警方查獲」等語（詳警卷第十一頁背面以下）；及乙○○
        供稱：於八十九年三月二十二日十五時許，在嘉義市○○路凱撒汽車旅賓館
        ，向丁○○騙取ＴＩ－五二○一號自小客車，並將該車過戶在戊○○的名下
        ，之後又與戊○○到文化路「國華當鋪」將該車典當，得款三十萬元，被告
        分得四萬元，戊○○分得一萬元，其餘則匯入戊○○帳戶，由「郭主任」領
        走等語（詳警卷第一頁以下）相符，且被告亦自承：「在八十九年三月二十
        二日八時許，『陳主任』（即『郭主任』）及組長叫我到後火車站巨蛋便利
        商店前等一個人十時左右，丁○○來載我到凱撒汽車旅館二○七室，他就打
        電話給『陳主任』，叫『組長』（即乙○○）過來，丁○○拿鑰匙及身分證
        、行照給『組長』，『組長』出去時跟我要身分證，．．．．，然後我向丁○○說要去拿茶杯，就去外面等『組長』，他用ＢＭＷ（即丁○○的自小客
        車）載我去當鋪，快到當鋪時，他拿一包牛皮袋交給我，到達後他下車在旁
        邊店裡等我，叫我將車開進當鋪，用牛皮紙袋內的東西典當車子」，「『組
        長』要我典當二十五萬至三十萬元，己○○以三十萬典當」，「（問：在典
        當三十萬元後如何處置？）『組長』叫我存入郵政存簿，．．．，三十萬元
        『組長』先拿四萬元，我存了二十五萬元，剩下一萬元『組長』叫我收下，
        我不要收，但後來還是收下了」等語（詳本院八十九年五月十六日訊問筆錄
        ），被告所辯完全聽命云云，即無足採。
  （四）此外有汽（機）車過戶登記書，並扣有郵政存簿一本、郵政存款明細單二張
        、當票一張、中國國際商業銀行金融卡一張、變造丙○○之駕照一張、現金
        五萬九千六百元可資佐證，事證明確，被告犯行應堪認定。
二、核被告所為，係犯刑法第三百三十九條第一項之詐欺取財罪、刑法第二百十六條
    、第二百十條之行使偽造私文書罪、第二百十二條之變造特種文書罪、第二百十
    四條之使公務員登載不實罪。被告就詐騙丙○○、丁○○、變造特種文書（駕照
    ）、行使偽造私文書及使公務員登載不實事項於公文書上等行為，與「郭主任」
    、乙○○間，有犯意之聯絡及行為之分擔；就詐騙甲○○，亦與「郭主任」間，
    有犯意之聯絡及行為之分擔，均為共同正犯。又被告至嘉義區監理所，明知丁○○所有之自小客車並未要移轉給戊○○所有，竟在未得丁○○之同意下，擅自在
    汽（機）車過戶登記書之私文書上，盜蓋丁○○之印章，並交予嘉義區監理所之
    公務員之行為，其所為係犯刑法第二百十六條、第二百十條之罪，其盜用之印文
    為偽造私文書之部分行為，偽造私文書之低度行為為行使偽造私文書之高度行為
    所吸收，均不另論罪。又被告等先後多次詐欺犯行，時間緊接，所犯構成要件相
    同，顯係基於概括犯意反覆為之，為連續犯，爰依刑法第五十六條之規定以一罪
    論，並加重其刑。再被告所犯上開詐欺、行使偽造私文書、變造特種文書、使公
    務員登載不實事項於公文書（起訴書誤載行使使公務員登載不實事項於公文書罪
    ）之罪，有方法結果之牽連關係，應從一重之刑法第二百十六條、第二百十條之
    行使偽造私文書罪論處。爰審酌被告犯罪之動機、以刊載於報紙誘騙之手段，及
    其家庭生活狀況、詐騙之金額，及犯罪後態度坦承犯行等一切情狀，量處如主文
    所示之刑，以資懲儆。
三、扣案之變造駕駛執照上「戊○○」之照片一張、郵政存簿一本、郵政存款明細單
    二張，均係共犯戊○○所有，且為被告等供犯罪所用之物，爰依刑法第三十八條
    第一項第二款沒收；扣案之當票一張及現金五萬九千六百元，係被告等因犯罪所
    得之物，爰依同法第三十八條第一項第三款沒收之。至於扣案之中國國際商業銀
    行金融卡一張，雖係戊○○與「郭主任」因犯罪所得之物，但為甲○○所有，爰
    不為沒收之宣告。
據上論斷，應依刑事訴訟法第二百九十九條第一項前段，刑法第二十八條、第五十六
條、第三百三十九條第一項、第二百十六條、第二百十條、第二百十二條、第二百十
四條、第五十五條、第三十八條第一項第二款、第三款，罰金罰鍰提高標準條例第一
條前段，判決如主文。
本案經檢察官林俊良到庭執行職務
中    華    民    國      九十        年      一      月      十二      日
                                      臺灣嘉義地方法院刑事第三庭
                                          法  官  張    育    彰
右正本證明與原本無異。
如不服本判決，應於判決送達後十日內向本院提出上訴狀( 應附繕本 )。
中    華    民    國      九十        年      一      月      十五      日
                                          書記官  馮    澤    文


司法院資訊處製作；財團法人民間司法改革基金會備份。
